臺灣臺北地方法院刑事附帶民事訴訟判決
110年度審交附民字第232號
原      告  林廷龍
被      告  游庭維
上列當事人間因過失傷害案件（110年度審交易字第285號、110
審交簡字第154號），經原告於刑事訴訟提起附帶民事訴訟，請
求損害賠償，本院於民國111年4月12日言詞辯論終結，判決如下
：
    主      文
被告應給付原告新臺幣壹萬貳仟零玖拾伍元，及自民國一一○年
八月二十日起至清償日止，按年息百分之五計算之利息。
原告其餘之訴駁回。
本判決第一項得假執行；但被告如以新臺幣壹萬貳仟零玖拾伍元
為原告預供擔保，得免為假執行。
原告其餘假執行之聲請駁回。
    事實及理由
壹、程序方面：
    按訴狀送達後，原告不得將原訴變更或追加他訴，但擴張或
    減縮應受判決事項之聲明者，不在此限，為民事訴訟法第25
    5條第1項第3款所明定。查原告起訴時，原聲明請求被告給
    付新臺幣（下同）45,000元，及自起訴狀繕本送達翌日起按
    年息5%計算之利息（見本院卷㈠第5頁）；復於民國110年8月
    26日當庭變更訴之聲明請求被告給付原告122萬6,695元，並
    願供擔保，請准宣告假執行（見本院卷㈠第198頁）；嗣再於
    111年4月12日當庭變更聲明為：㈠被告應給付原告126萬3,54
    2元，及自起訴狀繕本送達翌日起按年息5%計算之利息；㈡願
    供擔保，請准宣告假執行（見本院卷㈡第340頁），核屬擴張
    應受判決事項之聲明，應予准許。
貳、實體方面：
一、原告主張：
  ㈠被告於民國109年10月24日晚間9時36分許，騎乘車牌號碼000
    -000號普通重型機車，沿臺北市信義區永吉路由東向西行駛
    ，行經永吉路與松隆路，本應注意與前方車輛間保持適當安
    全距離以避免危險之發生，而依當時之情形，復無不能注意
    之情事，惟仍疏於注意與前方由原告所騎乘車牌號碼000-00
    0號普通重型機車保持適當安全距離，致原告為避免追撞更
    前方由訴外人陳泓明所駕駛車牌號碼000-0000號普通小客車
    而緊急煞車時，被告見狀無法及時閃避或煞停，而不慎自後
    往前追撞原告騎乘之機車，並使原告人車倒地致受有臉、膝
    部擦傷及胸部挫傷（下稱系爭車禍）；原告嗣復因系爭車禍
    導致腰部椎間盤凸出神經壓迫，而產生腰部至腳尖的痠痛麻
    、無法負重、不宜激烈運動，工作量不如以往而業績減少，
    亦罹有嚴重焦慮症狀導致交感神經失調、心悸、盜汗等身心
    不適症狀。原告因系爭車禍所受之損害包含：
　⒈已支出之西醫、中醫醫療費用，及未來進行手術預估將支出
    之手術費、住院費計244,710元（如附表一所示）；
　⒉已支出往返就醫之計程車費、停車費等交通費用計15,225元
    （如附表二所示）；
　⒊已支出機車修理費用計5,400元（如附表三所示）；
　⒋未來進行手術預估將支出之看護費用計242,500元（如附表四
    所示）；
　⒌不能工作之工資損失計139,725元（如附表五所示）；
　⒍精神慰撫金60萬元（如附表六所示）；
　㈡爰依民法第184條第1項前段、第191條之2前段、第193條第1
    項、第195條第1項規定，訴請被告賠償其財產上及非財產上
    損害共126萬3,542元（按：如附表一至六所示項目之總金額
    實為126萬5,610元）等語。並聲明：
　⒈被告應給付原告126萬3,542元，及自起訴狀繕本送達翌日起
    按年息5%計算之利息；
　⒉願供擔保，請准宣告假執行。
二、被告略以：被告承認自己就系爭車禍確有過失，亦不爭執原
    告支出如附表一編號1至32所示費用，然原告因車禍受有傷
    勢僅為挫擦傷，尚屬輕微，不僅未曾住院或進行手術，也未
    因就診而請假致受有薪資減損，所謂腰椎椎間盤突出應與系
    爭車禍無關，故認原告其餘所請求如精神科、神經外科、預
    估未來可能進行之手術、看護費用、交通費用、不能工作損
    失等諸項目均無理由，所請求精神慰撫金60萬元更顯過高；
    又系爭車禍實係三方車禍，亦即最前方由訴外人陳泓明所駕
    駛車牌號碼000-0000號自用小客車為了閃避左方車流而往右
    偏，原告所駕駛機車原本在被告左前方5公尺處，卻頓一下
    、未打右閃燈即突然右切到被告前方，被告見狀閃避不及才
    發生碰撞，故認原告與有過失；再者，被告有意願賠償，並
    已於刑事案件審理中依約履行兩造經調解成立的款項4萬5,0
    00元完畢，詎原告竟要求再賠償高達126萬餘元，伊實無力
    負擔等語置辯。並聲明：㈠原告之訴及其假執行之聲請均駁
    回；㈡如受不利判決，願供擔保請准宣告免為假執行。
三、兩造不爭執之事實（見本院卷㈡第347頁）：
　㈠被告於109年10月24日晚間9時36分許，騎乘車牌號碼000-000
    號普通重型機車，沿臺北市信義區永吉路由東向西行駛，行
    經永吉路與松隆路，本應注意與前方車輛間保持適當安全距
    離以避免危險之發生，而依當時之情形，復無不能注意之情
    事，惟仍疏於注意與前方由原告騎乘車牌號碼000-000號普
    通重型機車保持適當安全距離，致原告為避免追撞前方由訴
    外人陳泓明所駕駛車牌號碼000-0000號普通小客車而緊急煞
    車時，被告見狀無法及時閃避或煞停，而不慎自後往前追撞
    原告騎乘之機車，並使原告人車倒地致受有臉、膝部擦傷及
    胸部挫傷（即系爭車禍），嗣被告因系爭車禍，經臺灣臺北
    地方檢察署檢察官以110年度偵字第16356號起訴，經本院以
    110年度審交易字第285號受理後，因被告於審理中自白，乃
    由本院改以110年度審交簡字第154號簡易判決處刑在案。
　㈡被告就系爭車禍之發生有過失。
　㈢被告就如附表一編號1至32所示費用並不爭執。
　㈣被告就系爭車禍已於刑事案件審理中履行兩造調解所成立之
    金額4萬5,000元完畢。
四、得心證之理由：
　　按「因故意或過失，不法侵害他人之權利者，負損害賠償責
    任。故意以背於善良風俗之方法，加損害於他人者亦同」，
    民法第184條第1項定有明文，被告因系爭車禍致原告受傷而
    犯過失傷害罪，業經本院以110年度審交簡字第154號判決判
    處拘役30日，得易科罰金並宣告緩刑2年在案，被告過失行
    為與原告因系爭車禍所受傷害結果間有因果關係（詳後述）
    ，則原告依侵權行為之法律關係請求被告賠償損害，即屬有
    據。而經本院當庭協同兩造整理之本案爭點（見本院卷㈡第3
    47頁）乃：㈠原告就系爭車禍請求被告賠償之各項財產上及
    非財產上損害，是否有據？金額各若干？㈡原告就系爭車禍
    是否與有過失，被告得否主張過失相抵？㈢原告得請求被告
    賠償之總金額為何？茲析述如下：
　㈠原告就系爭車禍請求被告賠償之各項財產上及非財產上損害
    ，是否有據？金額各若干？
　⒈醫療費用（如附表一所示）部分：
　　①如附表一編號1至32所示（即於109年10月24日車禍發生當
      日起至110年5月15日止期間），原告在臺北市立聯合醫院
      忠孝院區急診、一般外科及南桐中醫診所就診，已支出費
      用共21,555元，不僅有臺北市立聯合醫院109年10月26日
      診斷證明書、南桐中醫診所109年12月診斷證明書在卷可
      佐（見偵卷第55、65頁），且均為被告所不爭執，堪信屬
      實。是原告此部分請求被告給付21,555元，乃信而有徵，
      應予准許。
　　②原告主張其因系爭車禍受有「腰部挫傷」，乃於110年7月3
      1日至南桐中醫診所就診接受治療所支出費用（如附表一
      編號33所示），為被告否認。查原告於車禍發生當日即10
      9年10月24日至臺北市立聯合醫院急診（當日即返家）、
      復於同年月26日至同院門診，醫師兩次診斷結果僅載明「
      診斷病名：臉部擦傷、膝部擦傷、胸部挫傷」（見偵卷第
      55頁之診斷證明書），佐以原告於109年12月31日至警局
      報案時自稱：「（你身體何處受傷？）我全身擦挫傷」，
      所提出之傷勢照片亦僅見原告受有些微臉部擦傷、膝部擦
      傷（見偵卷第15至19頁之警詢筆錄；本院卷㈠第231頁之照
      片），而從未提及任何有關腰部挫傷之傷勢，亦未有留院
      觀察或住院之必要；再徵諸原告車禍後在南桐中醫診所就
      醫期間，於109年10月31日至110年5月1日之病歷均僅載「
      109/10/24車禍，騎機車被後車追撞，飛出去跌傷、左側
      膝部挫傷」，嗣從該（5）月起即相隔約2個半月未就診，
      迄至110年7月31日回診時，才增加「109/10/24車禍，騎
      機車被後車追撞，飛出去跌傷、左側膝部挫傷…腰挫傷」
      之紀載（見本院卷㈠第297至305、307頁），此與車禍事發
      日不僅已相隔將近9月，況衡以原告在啟芳出版社任職之
      工作屬性，本即需偶爾搬負重物（見本院卷㈠第57頁之工
      作環境照片），則原告所謂腰部挫傷，當難認必係系爭車
      禍所導致，其請求被告給付如附表一編號33所示醫療費，
      尚屬無由。
　　③原告主張系爭車禍使其罹患嚴重焦慮症、交感神經失調、
      心悸、盜汗、精神疾病加劇而至北醫精神科就診，請求被
      告賠償其已支出之北醫精神科醫療費用（如附表一編號34
      至35、39至40、43至44、47、49至52、63、71、82、84、
      92、103、105至106、108所示），為被告否認。查臺北醫
      學大學附設醫院111年1月18日校附醫歷字第1110000424號
      函覆固載以：「林君（即原告）101年2月8日起迄今就診
      精神科，其症狀於109年11月後有惡化情形。難以判斷（
      註：與系爭車禍）有絕對關係所需療程、期間亦難以判斷
      。」（見本院卷㈡第5頁），然引發精神疾病之因素甚多，
      細觀原告早自101年2月8日（即系爭車禍事發8年前）起，
      即已因「非特定的焦慮症、廣泛性焦慮症、環境適應障礙
      伴有混合性情緒特徵、混合焦慮及憂鬱情緒、心悸、特定
      場所畏懼症的恐慌症」等症狀至臺北醫學大學附設醫院精
      神科長期就診，且次數頻繁，有病歷一疊存卷可考（見本
      院卷㈡第7至303頁），況原告就系爭車禍所受臉、胸、膝
      部等挫擦傷，並非必然有引發精神疾病而就診之必要，更
      難逕認兩者間有相當因果關係，則原告主張因系爭車禍而
      有前往精神科就診之必要，暨請求被告賠償此部分所生費
      用，核無理由。
　　④原告主張系爭車禍當日，即業由急診醫師馬上安排照X光檢
      查，醫囑叮嚀其先自行觀察、再決定後續是否就醫，而其
      嗣後確實感受腰部至腳尖痠痛麻等不適，才於109年12月1
      8日起前往北醫神經外科就診，經醫師診斷出「椎間盤凸
      出」，請求被告賠償其已支出之北醫神經外科醫療費用（
      如附表一編號36至37、41至42、45、48、53、64、67、83
      、93、104、107所示），為被告否認。查：
　　　❶承前所述，原告於車禍發生當日即109年10月24日及同年
        月26日至臺北市立聯合醫院，經急診、門診醫師診斷結
        果僅載明「診斷病名：臉部擦傷、膝部擦傷、胸部挫傷
        」，於109年12月31日至警局報案時自稱：「（你身體
        何處受傷？）我全身擦挫傷」，所提出之傷勢照片亦僅
        見原告受有些微臉部擦傷、膝部擦傷，且車禍後於109
        年10月31日至110年5月1日在南桐中醫診所就醫期間之
        病歷均僅載「109/10/24車禍，騎機車被後車追撞，飛
        出去跌傷、左側膝部挫傷」（見偵卷第15至19頁之警詢
        筆錄，同卷第55頁之診斷證明書；本院卷㈠第231頁之照
        片，同卷第297至305頁之南桐中醫診所病歷），均未曾
        提及有何腰部或痠痛麻不適之症狀，亦未有留院觀察或
        住院之必要。而原告既稱車禍發生當日即109年10月24
        日急診時，醫師已立刻安排照X光，然卷內亦未見原告
        「該次X光詳細檢驗出腰椎椎間盤傷勢」乙節舉證以實
        其說。
　　　❷嗣原告自109年12月18日起開始至北醫神經外科就診，雖
        經醫師安排照X光、核磁共振並診斷「腰椎椎間盤凸出
        神經壓迫…暫不宜負重、激烈運動，宜門診追蹤治療」
        （見本院卷㈠第53、47至53頁之X光翻拍照片、病歷），
        惟依109年12月18日、同年月21日病歷所載原告自述「l
        eft buttock pain：soreness-numbness for 5 days..
        .anxiety for yrs, insomnia, busy life...weight-b
        earing job（中譯：左臀部痛，近5日有痠麻感，已有
        焦慮症數年、失眠、生活忙碌、工作須負重）」，嗣遲
        至110年2月5日回診時補稱「0000-00-00 hit by motor
        bike accident（中譯：109年10月24日機車車禍遭撞）
        」（見本院卷㈠第315、317、319頁），顯見原告於系爭
        車禍事發近2個月後，才於109年12月13日左右感到腰間
        痠麻，當已難遽認與系爭車禍間有相當因果關係。
　　　❸況衡以原告在啟芳出版社任職，工作上確有負重之需要
        ，不僅在車禍發生前即已屢屢搬負重物，車禍發生後亦
        仍維持相同工作模式，此觀諸卷附原告工作環境照片，
        及原告向南桐中醫診所醫師自述「110/5/8蹲下去搬書
        」、「110/8/28搬教科書給學校」、「110/9/4搬考卷
        給學校老師」等節（見本院卷㈠第57頁照片，同卷第307
        、309頁之南桐中醫診所病歷）甚明，則其縱受有腰部
        椎間盤凸出，尚難驟斷必係由系爭車禍所肇生，而逕予
        排除其長期負重之工作型態、甚或車禍後數個月期間之
        其他因素所導致。
　　　❹至臺北醫學大學附設醫院111年1月18日校附醫歷字第111
        0000422號函覆固載：「林君（即原告）所罹患『腰椎椎
        間盤凸出神經壓迫』為單純凸出併神經壓迫，沒有其他
        退化情形，故『推論』是車禍造成」等旨（見本院卷㈠第3
        13頁），然既為「推論」即難謂係理所當然，況原告之
        腰部椎間盤凸出尚無從排除係其他因素所致，俱如前揭
        ，則本院尚無從憑此作有利於原告之認定。
　　　❺基上，原告請求被告賠償其已支出之北醫神經外科醫療
        費用，為屬無據，不應准許。
　　⑤原告主張其因「椎間盤凸出」，經醫師預估將來必須住院
      接受固定及減壓手術，及住院期間升等單人房之費用（如
      附表一編號56至57所示），請求被告賠償此部分未來醫療
      費用等語，惟被告否認之。查原告所謂「椎間盤凸出」之
      傷勢，既核與系爭車禍不具必然關聯（詳前揭），更未經
      原告實際支出，且其所稱之各項費用金額復與醫院函覆結
      果不符（見本院卷㈠第313頁之臺北醫學大學附設醫院111
      年1月18日校附醫歷字第1110000422號函）；又該等手術
      係醫師依診斷結果所為之建議，仍非必要之治療，況自上
      開檢查及醫囑建議迄今已逾1年半有餘，則原告現今是否
      仍有必要進行該手術、甚至手術住院期間必須秉棄健保病
      房而升等至單人病房，均有疑義，當難認其得為此部分之
      請求。
　　⑥原告主張其申請相關醫療證明書之費用，均與系爭車禍有
      關，而請求被告賠償（如附表一編號38、46、54至55、81
      、84、102所示），為被告所否認。經本院核對各該編號
      所示原告申請醫療證明書之日期及單據內容，可知該等支
      出係針對原告在精神科及神經外科就診、請領醫療紀錄之
      相應費用，然本院既已認定原告並無因系爭車禍至該等科
      別就診之必要，俱如前揭，則其請求所衍生之證明書申請
      費用，要屬無由。
　　⑦原告另主張其就系爭車禍所受傷勢，嗣於110年8月14日至1
      10年12月28日及間亦至南桐中醫診所、双湖中醫診所接受
      治療，請求被告賠償其已支出之醫療費用（如附表一編號
      58至62、65至66、68至70、72至80、85至91、94至101所
      示），惟被告否認之。然依卷附南桐中醫診所病歷（見本
      院卷㈠第297至311頁），可知原告因系爭車禍而受有臉部
      擦傷、膝部擦傷、胸部挫傷，乃於109年10月31日至110年
      5月15日在南桐中醫診所就醫（註：此部分已支出如附表
      一編號5至32所示醫療費用，且為被告所不爭執，詳前述
      ），從該（5）月起即相隔約2個半月未再回診治療，則以
      原告傷勢泰半為挫擦傷等情以觀，衡情7個月之治療應為
      已足。原告嗣卻於距系爭車禍已相隔近9月有餘之110年7
      月31日，前往南桐中醫診所改稱因系爭車禍受有腰傷（見
      本院卷㈠第307頁），且繼而至110年12月28日為止之半年
      期間，皆密集頻繁接受中醫診療，此是否與系爭車禍有關
      聯性，顯孳疑義，原告復未就此治療必要性舉證以實其說
      ，是此部分請求礙難准許。
　⒉交通費用（如附表二所示）部分：
　　原告主張其因系爭車禍前往醫療院所接受治療之交通往返、
    停車費支出（如附表二所示）須由被告負擔等語，被告則否
    認之。查原告就如附表二編號1至8、10至25所示就診停車費
    用支出，雖據提出電子發票證明聯為佐，然經核各該編號對
    應之就診科別，既係本院認定與系爭車禍無關之北醫精神科
    、北醫神經外科、双湖中醫診所（詳前述），原告猶請求被
    告賠償此部分支出，當不應准許；至如附表二編號9所示就
    診交通往返費用，未見被告舉證以實其說，是此部分請求亦
    乏所據。
　⒊機車修理費用（如附表三所示）部分：
　　⑴按不法毀損他人之物者，被害人得請求賠償其物因毀損所
      減少之價額，民法第196條定有明文。又物被毀損時，被
      害人除得依據民法第196條請求賠償外，並不排除民法第2
      13條至第215條之適用，依民法第196條請求賠償物被毀損
      所減少之價額，得以修復費用為估定之標準，但以必要者
      為限（例如：修理材料以新品換舊品，應予折舊），亦有
      最高法院77年度第9次民事庭會議決議㈠意旨可資參照。
　　⑵原告主張其所騎機車因系爭車禍毀損而支出如附表三所示
      修復費用5,400元，並提出估價單為證（見本院卷㈠第137
      、203頁），核屬相符，堪信為真。然查，原告名下機車
      係於84年10月出廠開始使用，有公路監理電子閘門車號查
      詢機車車籍結果附卷可憑（見本院卷㈡第349頁），算至系
      爭車禍發生時即109年10月24日已使用約24年11月餘，以2
      5年計（未滿1月以1月計，參見營利事業所得稅結算申報
      準則第95條第6項：「固定資產提列折舊採用平均法或定
      律遞減法者，以1年為計算單位，其使用期間未滿1年者，
      按實際使用之月數相當於全年之比例計算之，不滿1月者
      ，以1月計」之規定），其以新品取代舊品間之差價應予
      折舊扣除。又該機車經原告請群億車業商行修理而支出5,
      400元，並未區分工資、更新之零件（見本院卷㈡第344頁
      ），爰全數以零件計算，零件費用部分自應扣除折舊。本
      院參酌行政院86年12月30日台財字第52053號令發布之修
      正固定資產耐用年數表及行政院45年7月31日台（四五）
      財字第4180號函公布之固定資產折舊率表，機器腳踏車之
      耐用年數為3年，依定率遞減法折舊率為1000分之536，其
      最後1年之折舊額，加歷年折舊累計額，其總和不得超過
      該資產成本原額10分之9，而承前所述，原告所有機車既
      已使用25年，顯已超過3年之耐用年限，則該機車毀損所
      更換零件扣除折舊後之價值為540元（計算式：「更換之
      新品零件價值」5,400元×0.1＝540元），原告就其車牌號
      碼000-000號普通重型機車毀損得請求被告賠償之回復原
      狀數額，以540元為限，逾此範圍仍屬無據。
　⒋看護費用（如附表四所示）部分；
　　查原告主張將來因「椎間盤凸出」而須進行手術，故開刀住
    院及出院後休養期間均有委請看護照護之必要，請求被告賠
    償所預估費用（如附表四編號1至2所示），為被告所否認。
    然承前揭，本院已認定原告所謂椎間盤手術尚與系爭車禍無
    涉，亦非必要，則原告既不得請求進行該手術之必要費用，
    當亦無從請求住院及出院期間之看護費用。從而原告此部分
    主張為無理由。
　⒌不能工作之工資損失（如附表五所示）部分：
    原告主張其因系爭車禍，導致受有不能工作損失，應由被告
    賠償等語，均為被告否認。查：
　　①原告稱其於系爭車禍事發後之109年10月26日至同年月28日
      請假3日休養無法工作、嗣後回診就醫各需時半日共45次
      （如附表五編號1至2所示），固據提出紀載「本公司（即
      啟芳出版社）員工林君於109年10月26日（一）至109年10
      月28日（三）因車禍受傷身體不適，本公司依醫囑予以准
      假」之請假證明書為佐（見本院卷㈠第129頁）。
　　　然揆諸卷附109年10月26日北醫診斷證明上僅載「109/10/
      24、109/10/26，門急診共2次，宜充份休息，門診治療」
      （見偵卷第55頁），矧以原告因系爭車禍所受傷勢泰半為
      輕微挫擦傷，且急診當日即返家，事發迄今亦皆無留院觀
      察或住院之必要，業如前揭。再核對原告所提出薪轉存褶
      ，益見啟芳出版社於109年10月5日、同年11月5日分別給
      付原告薪資41,054元、41,254元（見本院卷㈠第133頁），
      亦即車禍發生後原告薪資非但未減少，反而數額增加，此
      外又別無其他扣薪或減薪之佐證，此節復經原告於本院審
      理時自承：我月薪確實沒有減少，因那3天是用特休假，
      不會扣薪水，但我認為如此一來，勞保合理的休假時間就
      會減少，倘未發生系爭車禍，我就不需要支出這些時間成
      本…有時則是沒有請假，自行利用中間空檔就診、下班後
      再開車去就醫等語（見本院卷㈠第204頁，卷㈡第345至346
      頁），顯徵原告並未實際受有任何薪資減損，則無論如附
      表五編號1或2所示項目，均無從視為原告之所受損害或所
      失利益，其此部分請求為屬無由，要難准許。
　　②至原告主張將來因「椎間盤凸出」而須進行手術，故開刀
      住院及出院後休養期間均不能工作，自須由被告賠償此部
      分預估薪資損失（如附表五編號3所示），惟並未提出任
      何單據為憑。況承前所述，本院已認定原告所謂椎間盤手
      術尚與系爭車禍無涉，核非必要，則原告既已不得請求進
      行該手術之預估費用，更未實際受有住院及出院期間不能
      工作之薪資損失，其此部分主張當無理由。
　⒍精神慰撫金（如附表六所示）：
　　按不法侵害他人之人格權，被害人受有非財產上損害，請求
    加害人賠償相當金額之慰撫金時，法院對於慰撫金之量定，
    應斟酌實際加害情形、所造成之影響、被害人所受精神上痛
    苦之程度、雙方之身分、地位、經濟狀況及其他各種情形，
    以核定相當之數額查，原告因系爭車禍受有臉、膝部擦傷及
    胸部挫傷，業如前述，該等傷勢雖多屬擦挫傷，然仍足以造
    成生活上之不便，原告精神上必受有衝擊，自得請求被告賠
    償慰撫金。本院審酌原告大專畢業，現任職啟芳出版社，月
    薪4萬3,000元、業績獎金約每月1萬至1萬3,000元，名下有
    多筆不動產、股票投資及汽車等財產，須扶養未成年子女；
    另被告為高中畢業，原從事服務業，現偶以打零工為業，名
    下無財產，亦無須扶養之人，有兩造稅務電子閘門資料、陳
    報資料在卷可參（見本院卷㈠第204、267至291頁，卷㈡第346
    頁），爰認原告請求被告賠償非財產上損害之慰撫金以3萬5
    ,000元為適當；逾此範圍尚屬過高。
　㈡原告就系爭車禍是否與有過失，被告得否主張過失相抵？
    按民法第217條第1項規定所謂過失相抵，係指損害之發生或
    擴大，被害人與有過失而言，亦即被害人之過失行為與加害
    人之加害行為共同成立同一損害，是必被害人有過失，方有
    過失相抵原則之適用，最高法院86年度台上字第341號號判
    決要旨可資參照。準此，必須被害人之行為與加害人之行為
    均為損害之共同原因，且被害人之行為須就損害之發生或擴
    大予以助力，而與損害之發生或擴大有相當因果關係，始足
    當之。經查，臺北市政府警察局交通警察大隊道路交通事故
    初步分析研判表記載「⒈普通重型機車000-000（即被告）涉
    嫌不依規定保持前後車距離；⒉普通重型機車000-000（即原
    告）尚未發現肇事因素；⒊租賃自用小客車000-0000（即訴
    外人陳泓明）涉嫌向右閃避時未注意其他車輛」（見偵卷第
    31頁），又佐以道路交通事故現場圖（見偵卷第29頁）及本
    院會同兩造當庭勘驗原告之行車錄影光碟結果（見本院110
    年度審交簡字第154號卷第26至27、29至30頁之勘驗筆錄、
    畫面截圖），可知在同一車道上之三部車輛，前、後依序為
    訴外人陳泓明所駕駛黑色汽車、原告所騎機車、被告所騎機
    車，駛近事發地點時，最左前方之陳泓明汽車車頭頓一下後
    已明顯往右偏、車速甚為緩慢，繼續往前直行之原告見狀，
    原欲從黑色汽車車頭右側鑽過去，然因兩車併行距離保持不
    足而稍有煞車，此際旋遭後方被告所騎乘機車追撞，致原告
    人車倒地。又由該等方位以觀，原告並非處於被告所騎機車
    之視野死角，足見被告並未遵守交通規則隨時注意車前狀況
    、並保持相當安全距離，被告具有過失甚為明確。而由行車
    紀錄畫面以觀，原告本身與訴外人陳泓明所駕黑色汽車間之
    併行間隔雖尚有不足（而有違道路交通安全規則第94條第3
    項之嫌），然被告既係由原告之後方衝撞原告，原告並無預
    見被告違規甚至預先閃避之可能，當難認原告有何過失可言
    ；申言之，依斯時訴外人陳泓明汽車、原告機車等2車車速
    均屬緩慢之情以觀，衡情倘被告能確實保持與前車（即原告
    所騎機車）間相當安全距離，則縱使見到同一車道前方之原
    告煞車，仍應有相當反應時間及距離足以採取必要措施，尚
    不至於閃避不及而追撞原告車尾。是被告辯稱原告突然從左
    前方往右偏至其車道前方，致被告閃避不及撞擊而發生系爭
    車禍，對於損害之發生與有過失云云，委難憑採。
　㈢原告最後得請求賠償之金額為何? 
　⒈基上，原告依侵權行為法律關係，訴請被告給付醫療費用2萬
    1,555元、機車修理費540元、精神慰撫金3萬5,000元，共5
    萬7,095元（21,555元＋540元＋35,000元＝57,095元），乃信
    而有徵。而按強制汽車責任保險之保險人依強制汽車責任保
    險法規定所為之保險給付，視為被保險人損害賠償金額之一
    部分；被保險人受賠償請求時，得扣除之，強制汽車責任保
    險法第32條定有明文；惟原告迄今尚未領得被告機車所承保
    之強制險理賠，據其陳報在卷（見本院卷㈡第417頁之公務電
    話紀錄），本件當暫無強制險給付可資扣除。又被告業已於
    本案刑事審理時給付4萬5,000元予原告作為賠償之先付，復
    為兩造所不爭（亦可參見本院110年度審交易第285號卷第43
    頁之110年度審交附民移調字第129號調解筆錄所載），則經
    扣除被告先行賠付之款項後，原告本件請求被告給付1萬2,0
    95元（57,095元－45,000元＝12,095元），為有理由；逾此範
    圍，為屬無據。
　⒉末按應付利息之債務，其利率未經約定，亦無法律可據者，
    週年利率為5%；給付無確定期限者，債務人於債權人得請求
    給付時，經其催告而未為給付，自受催告時起，負遲延責任
    。其經債權人起訴而送達訴狀，或依督促程序送達支付命令
    ，或為其他相類之行為者，與催告有同一之效力，民法第20
    3條、第229條第2項定有明文。又遲延之債務，以支付金錢
    為標的者，債權人得請求依法定利率計算之遲延利息，民法
    第233條第1項前段亦有明文。本件被告應給付原告上開金額
    ，已如前述，查原告係以刑事附帶民事訴訟起訴狀送達被告
    翌日起算法定遲延利息，而被告自承係於110年8月19日收受
    該書狀繕本（見本院卷㈠第頁198筆錄），揆諸前揭規定，原
    告主張本件被告上揭應給付予原告之金額，自110年8月20日
    起至清償日止，按年息5%計算之利息，亦屬有理。
五、綜上所述，原告依侵權行為法律關係，求為命被告給付12,0
    95元，及自110年8月20日起至清償日止，按週年利率5%計算
    之利息，為有理由，應予准許；逾此部分之請求，則無理由
    ，應予駁回。
六、假執行之宣告：
    本判決原告勝訴部分所命被告給付之金額未逾50萬元，依民
    事訴訟法第389條第1項第5款，應依職權宣告假執行。至原
    告敗訴部分陳明願供擔保聲請宣告假執行，因訴之駁回而失
    所依據，應予駁回。另被告就原告勝訴部分陳明願供擔保，
    聲請宣告免為假執行，合於法律規定，爰酌定相當之擔保金
    額宣告之。
七、本件事證已臻明確，兩造其餘攻擊防禦方法及證據，核與判
    決之結果不生影響，爰不一一論列，併此敘明。
八、本件為刑事附帶民事訴訟，依法毋庸繳納裁判費，且訴訟程
    序中，兩造並無其他訴訟費用支出，爰不另為訴訟費用負擔
    之諭知，末此敘明。
據上論結，本件原告之訴一部有理由、一部無理由，依刑事訴訟
法第502條、第491條第10款，民事訴訟法第390條第2項、第392 
條第2項，判決如主文。
中　　華　　民　　國　　111 　年　　5 　　月　　31　　日
　　　　　　　　　刑事第二十一庭法　官  歐陽儀
上正本證明與原本無異。
對本判決如不服非對刑事判決上訴時不得上訴並應於送達後20日
內，向本院提出上訴狀。因疫情而遲誤不變期間，得向法院聲請
回復原狀。
                                書記官  程于恬
中　　華　　民　　國　　111 　年　　6 　　月　　1 　　日

附表一【醫療相關費用】      編號 日期 金額（新臺幣） 項目/證物頁碼 被告意見 本院認定 1 109年10月24日 380元 臺北市立聯合醫院忠孝院區 急診 （見本院卷㈠第65頁之醫療費用收據） 不爭執 Ｏ 2 109年10月26日 1,215元 臺北市立聯合醫院忠孝院區 一般外科回診 （見本院卷㈠第67頁之醫療費用收據）  不爭執 Ｏ 3 109年10月30日 290元 臺北市立聯合醫院忠孝院區 一般外科回診 （見本院卷㈠第69頁之醫療費用收據） 不爭執 Ｏ 4 109年10月30日 30元 臺北市立聯合醫院忠孝院區 證明書費 （見本院卷㈠第71頁） 不爭執 Ｏ 5 109年10月31日 1,150元 南桐中醫診所 門診 （見本院卷㈠第73至75頁之醫療費用收據） 不爭執 Ｏ  6 109年11月7日 1,100元  不爭執 Ｏ 7 109年11月14日 1,100元  不爭執 Ｏ 8 109年11月21日 1,100元  不爭執 Ｏ 9 109年11月28日 1,100元  不爭執 Ｏ 10 109年12月5日 550元  不爭執 Ｏ 11 109年12月12日 200元  不爭執 Ｏ 12 109年12月19日 100元  不爭執 Ｏ 13 109年12月26日 100元  不爭執 Ｏ 14 110年1月2日 1,100元  不爭執 Ｏ 15 110年1月9日 1,150元  不爭執 Ｏ 16 110年1月16日 1,100元  不爭執 Ｏ 17 110年1月23日 100元  不爭執 Ｏ 18 110年1月30日 1,100元  不爭執 Ｏ 19 110年2月6日 600元  不爭執 Ｏ 20 110年2月9日 650元  不爭執 Ｏ 21 110年2月27日 600元  不爭執 Ｏ 22 110年3月6日 600元  不爭執 Ｏ 23 110年3月13日 650元  不爭執 Ｏ 24 110年3月20日 600元  不爭執 Ｏ 25 110年3月27日 600元  不爭執 Ｏ 26 110年4月3日 600元  不爭執 Ｏ 27 110年4月12日 600元  不爭執 Ｏ 28 110年4月17日 650元  不爭執 Ｏ 29 110年4月24日 640元  不爭執 Ｏ 30 110年5月1日 600元  不爭執 Ｏ 31 110年5月8日 600元  不爭執 Ｏ 32 110年5月15日 600元  不爭執 Ｏ 33 110年7月31日 650元 南桐中醫診所 門診 （腰部挫傷） 爭執 Ｘ 34 109年11月27日 500元 臺北醫學大學附設醫院 精神科門診 （見本院卷㈠第77頁之醫療費用收據） 爭執 Ｘ 35 109年12月18日 480元 臺北醫學大學附設醫院 精神科門診 （見本院卷㈠第79頁之醫療費用收據） 爭執 Ｘ 36 109年12月18日 420元 臺北醫學大學附設醫院 神經外科門診 （見本院卷㈠第81頁之醫療費用收據） 爭執 Ｘ 37 109年12月21日 420元 臺北醫學大學附設醫院 神經外科門診 （見本院卷㈠第83頁之醫療費用收據） 爭執 Ｘ 38 110年1月15日 200元 臺北醫學大學附設醫院 證明書費 （見本院卷㈠第85頁之醫療費用收據） 爭執 Ｘ 39 110年1月15日 500元 臺北醫學大學附設醫院 精神科門診 （見本院卷㈠第87頁之醫療費用收據） 爭執 Ｘ 40 110年2月5日 680元 臺北醫學大學附設醫院 精神科門診 （見本院卷㈠第89頁之醫療費用收據） 爭執 Ｘ 41 110年2月5日 620元 臺北醫學大學附設醫院 神經外科門診 （見本院卷㈠第91頁之醫療費用收據） 爭執 Ｘ 42 110年3月5日 460元 臺北醫學大學附設醫院 神經外科門診 （見本院卷㈠第95頁之醫療費用收據） 爭執 Ｘ 43 110年3月5日 500元 臺北醫學大學附設醫院 精神科門診 （見本院卷㈠第93頁之醫療費用收據） 爭執 Ｘ 44 110年3月12日 620元 臺北醫學大學附設醫院 精神科門診 （見本院卷㈠第99頁之醫療費用收據） 爭執 Ｘ 45 110年3月12日 380元 臺北醫學大學附設醫院 神經外科門診 （見本院卷㈠第101頁之醫療費用收據） 爭執 Ｘ 46 110年3月12日 140元 臺北醫學大學附設醫院 證明書費 （見本院卷㈠第97頁之醫療費用收據） 爭執 Ｘ 47 110年3月30日 500元 臺北醫學大學附設醫院 精神科門診 （見本院卷㈠第103頁之醫療費用收據） 爭執 Ｘ 48 110年4月16日 460元 臺北醫學大學附設醫院 神經外科門診 （見本院卷㈠第105頁之醫療費用收據） 爭執 Ｘ 49 110年4月26日 500元 臺北醫學大學附設醫院 精神科門診 （見本院卷㈠第107頁之醫療費用收據） 爭執 Ｘ 50 110年5月21日 420元 臺北醫學大學附設醫院 精神科門診 （見本院卷㈠第109頁之醫療費用收據） 爭執 Ｘ 51 110年7月12日 520元 臺北醫學大學附設醫院 精神科門診 （見本院卷㈠第111頁之醫療費用收據） 爭執 Ｘ 52 110年8月6日 520元 臺北醫學大學附設醫院 精神科門診 （見本院卷㈠第115頁之醫療費用收據） 爭執 Ｘ 53 110年8月6日 660元 臺北醫學大學附設醫院 神經外科門診 （見本院卷㈠第117頁之醫療費用收據） 爭執 Ｘ 54 110年8月6日 740元 臺北醫學大學附設醫院 證明書費 （見本院卷㈠第113頁之醫療費用收據） 爭執 Ｘ 55 110年8月2日 600元 中央健保署申請提供個人檔案費用 （見本院卷㈠第125頁之衛生福利部中央健康保險署自行收納款項統一收據） 爭執 Ｘ 56 預估未來費用，尚未支出 150,000元 臺北醫學大學附設醫院 「椎骨融合手術置換支架」50,000元＋「鋼釘」100,000元 （見本院卷㈠第119頁之手寫單據） 爭執 Ｘ 57 預估未來費用，尚未支出 42,000元 醫囑住院約4至7日（住院含醫療費用），每日單人房6,000元×7日＝42,000元 （無相關單據） 爭執 Ｘ 58 110年8月14日 700元 南桐中醫診所 門診 （見本院卷㈡第353、357頁之門診費用明細表） 爭執 Ｘ 59 110年8月21日 600元  爭執 Ｘ 60 110年8月28日 700元  爭執 Ｘ 61 110年9月4日 800元  爭執 Ｘ 62 110年9月13日 650元  爭執 Ｘ 63 110年9月17日 540元 臺北醫學大學附設醫院 精神科門診 （見本院卷㈡第353、359至391頁之醫療費用單據） 爭執 Ｘ 64 110年9月17日 420元 臺北醫學大學附設醫院 神經外科門診 （見本院卷㈡第353、359至391頁之醫療費用單據） 爭執 Ｘ 65 110年9月20日 600元 南桐中醫診所 門診 （見本院卷㈡第353、357頁之門診費用明細表）  Ｘ 66 110年9月25日 600元    67 110年9月29日 460元 臺北醫學大學附設醫院 神經外科門診 （見本院卷㈡第353、359至391頁之醫療費用單據） 爭執 Ｘ 68 110年10月9日 1,050元 南桐中醫診所 門診 （見本院卷㈡第353、357頁之門診費用明細表） 爭執  Ｘ 69 110年10月13日 150元 双湖中醫診所 門診 （見本院卷㈡第353至355、393、395至409頁之診斷證明、醫療費用收據） 爭執 Ｘ 70 110年10月15日 150元  爭執 Ｘ 71 110年10月15日 540元 臺北醫學大學附設醫院 精神科門診 （見本院卷㈡第353、359至391頁之醫療費用單據） 爭執 Ｘ 72 110年10月16日 950元 南桐中醫診所 門診 （見本院卷㈡第353、357頁之門診費用明細表） 爭執 Ｘ 73 110年10月20日 150元 双湖中醫診所 門診 （見本院卷㈡第353至355、393、395至409頁之診斷證明、醫療費用收據）  爭執 Ｘ 74 110年10月22日 150元  爭執 Ｘ 75 110年10月26日 150元  爭執 Ｘ 76 110年10月29日 150元  爭執 Ｘ 77 110年11月2日 150元  爭執 Ｘ 78 110年11月5日 150元  爭執 Ｘ 79 110年11月8日 150元  爭執 Ｘ 80 110年11月11日 150元  爭執 Ｘ 81 110年11月12日 400元 臺北醫學大學附設醫院申請X光、核磁影片檔 （見本院卷㈡第353、359至391頁之醫療費用單據） 爭執 Ｘ 82 110年11月12日 540元 臺北醫學大學附設醫院 精神科門診 （見本院卷㈡第353、359至391頁之醫療費用單據） 爭執 Ｘ 83 110年11月12日 460元 臺北醫學大學附設醫院 神經外科門診 （見本院卷㈡第353、359至391頁之醫療費用單據） 爭執 Ｘ 84 110年11月12日 995元 臺北醫學大學附設醫院申請精神科病歷 （見本院卷㈡第353、359至391頁之醫療費用單據） 爭執 Ｘ 85 110年11月16日 150元 双湖中醫診所 門診 （見本院卷㈡第353至355、393、395至409頁之診斷證明、醫療費用收據） 爭執 Ｘ 86 110年11月18日 150元  爭執 Ｘ 87 110年11月23日 150元  爭執 Ｘ 88 110年11月29日 150元  爭執 Ｘ 89 110年12月2日 150元  爭執 Ｘ 90 110年12月6日 150元  爭執 Ｘ 91 110年12月10日 150元  爭執 Ｘ 92 110年12月10日 540元 臺北醫學大學附設醫院 精神科門診 （見本院卷㈡第353、359至391頁之醫療費用單據） 爭執 Ｘ 93 110年12月10日 460元 臺北醫學大學附設醫院 神經外科門診 （見本院卷㈡第353、359至391頁之醫療費用單據） 爭執 Ｘ 94 110年12月14日 150元 双湖中醫診所 門診 （見本院卷㈡第353至355、393、395至409頁之診斷證明、醫療費用收據） 爭執 Ｘ 95 110年12月17日 150元  爭執 Ｘ 96 110年12月21日 150元  爭執 Ｘ 97 110年12月24日 150元  爭執 Ｘ 98 110年12月28日 150元  爭執 Ｘ 99 110年12月28日 8,200元（自費萬用貼布） 双湖中醫診所 （見本院卷㈡第353至355、393、407頁之診斷證明、醫療費用收據） 爭執 Ｘ 100 110年12月28日 10,500元（自費萬應膏）  爭執 Ｘ 101 110年12月28日 100元（證明書）  爭執 Ｘ 102 110年12月29日 330元 臺北醫學大學附設醫院證明書 （見本院卷㈡第353、359至391頁之醫療費用單據） 爭執 Ｘ 103 111年1月7日 540元 臺北醫學大學附設醫院 精神科門診 （見本院卷㈡第353、359至391頁之醫療費用單據） 爭執 Ｘ 104 111年1月7日 660元 臺北醫學大學附設醫院 神經外科門診 （見本院卷㈡第353、359至391頁之醫療費用單據） 爭執 Ｘ 105 111年2月4日 540元 臺北醫學大學附設醫院 精神科門診 （見本院卷㈡第353、359至391頁之醫療費用單據） 爭執 Ｘ 106 111年3月4日 540元 臺北醫學大學附設醫院 精神科門診 （見本院卷㈡第353、359至391頁之醫療費用單據） 爭執 Ｘ 107 111年4月1日 460元 臺北醫學大學附設醫院 神經外科門診 （見本院卷㈡第353、359至391頁之醫療費用單據） 爭執 Ｘ 108 111年4月1日 540元 臺北醫學大學附設醫院 精神科門診 （見本院卷㈡第353、359至391頁之醫療費用單據） 爭執 Ｘ 合計：262,760元      

附表二【就醫交通費用】      編號 日期 金額（新臺幣） 項目及證物 被告意見 本院認定 1 110年3月5日 100元 前往北醫神經外科、精神科就醫之停車費 （見本院卷㈠第121頁之電子發票證明聯） 爭執 Ｘ 2 110年3月12日 100元  爭執 Ｘ 3 110年3月30日 60元  爭執 Ｘ 4 100年4月16日 40元  爭執 Ｘ 5 110年4月26日 40元  爭執 Ｘ 6 110年5月21日 15元  爭執 Ｘ 7 110年7月12日 40元 前往北醫精神科就醫之停車費 （見本院卷㈠第123頁之電子發票證明聯） 爭執 Ｘ 8 110年8月6日 90元  爭執 Ｘ 9  13,500元 往返北醫及楠桐中醫診所共計45趟，每趟來回300元，300元×45趟＝13,500元 （無相關單據） 爭執 Ｘ 10 111年1月3日 80元 前往双湖中醫診所就醫之停車費 （見本院卷㈡第411至415頁之電子發票證明聯） 爭執 Ｘ 11 111年1月7日 160元  爭執 Ｘ 12 111年1月12日 100元  爭執 Ｘ 13 111年1月19日 60元  爭執 Ｘ 14 111年1月26日 80元  爭執 Ｘ 15 111年2月4日 40元 前往北醫就醫之停車費 （見本院卷㈡第411至415頁之電子發票證明聯） 爭執 Ｘ 16 111年2月14日 80元 前往双湖中醫診所就醫之停車費 （見本院卷㈡第411至415頁之電子發票證明聯） 爭執 Ｘ 17 111年2月17日 80元  爭執 Ｘ 18 111年2月23日 80元  爭執 Ｘ 19 111年3月4日 80元  爭執 Ｘ 20 111年3月4日 40元 前往北醫就醫之停車費 （見本院卷㈡第411至415頁之電子發票證明聯）  爭執 Ｘ 21 111年3月8日 60元 前往双湖中醫診所就醫之停車費 （見本院卷㈡第411至415頁之電子發票證明聯） 爭執 Ｘ 22 111年3月14日 60元  爭執 Ｘ 23 111年3月22日 80元  爭執 Ｘ 24 111年3月30日 80元  爭執 Ｘ 25 111年4月1日 80元 前往北醫就醫之停車費 （見本院卷㈡第411至415頁之電子發票證明聯） 爭執 Ｘ 合計：15,225元      

附表三【機車修理費用】      金額（新臺幣）   項目及證物 被告意見 本院認定 5,400元   零件費用共5,400元 爭執，需計算折舊。 折舊後以540元為有理由。    估價單（本院卷㈠第137頁，註：估價單上總計金額為5,100元，並註記「已收300元估價費，可抵維修」）。   

附表四【看護費用】       編號 金額（新臺幣）   項目及證物 被告意見 本院認定 1 17,500元   住院期間每日看護費用2,500元×7日＝17,500元 （無相關單據） 爭執 Ｘ 2 225,000元   開刀後看護費用每月7,500元×3月＝225,000元 (無相關單據) 爭執 Ｘ 合計：242,500元       

附表五【工資損失】       編號 金額（新臺幣）   項目及證物 被告意見 本院認定 1 7,380元   109年10月26日至同年月28日共3日無法工作之損失（依10至11月份平均薪資計算，即平均薪資54,132元÷22日＝日薪2,460元；日薪2,460×3日＝7,380元） 爭執 Ｘ     請假證明書、薪轉存簿（本院卷㈠第129、133頁）   2 27,945元   回診就醫次數共45次（勞保投保薪資34,800元÷28日÷2＝621元/每單位；621元/每單位×45次＝27,945元） 爭執 Ｘ     無相關單據   3 104,400元   醫囑術後需休養3個月，每月月投保薪資34800元×3月＝104,400元 爭執 Ｘ     無相關單據   合計：139,725元       

附表六【精神慰撫金】    金額（新臺幣） 說明 被告意見 本院認定 600,000元 車禍受傷期間的工作和身體上的不便，告訴人及家人的身心俱疲，和目前傷勢未全康復及未來手術後不可預期的狀況等……目前每日自主吊單槓、拉筋治療中。 爭執金額過高。 以35,000元為度。